【裁判字號】    89,自,483
【裁判日期】    900215
【裁判案由】    侵占
【裁判全文】
臺灣板橋地方法院刑事判決                          八十九年度自字第四八三號
    自  訴  人  世強交通有限公司
    法定代理人  乙○○
    代  理  人  甲○○
    被      告  丙○○
右列被告因侵占案件，經自訴人提起自訴，本院判決如左：
    主  文
本件管轄錯誤。
    理  由
一、自訴意旨略以：被告丙○○於民國八十八年二月十日至自訴人世強交通有限公司
    ，辦理參加無線電輔助營運設備，每月車台機租及電台服務費為新台幣（以下同
    ）一千五百元整。詎丙○○自裝機後即未能完全履行合約義務，甚未主動與自訴
    人聯絡，業經自訴人多次催告，丙○○置若罔聞，遂於八十九年十一月六日以存
    證信函正式催告之，然亦未蒙丙○○置理且避不見面，丙○○以辦理無線電輔助
    營運為由，且又未能如合約所載期日按時繳款，又該無線電車台機之物權屬自訴
    人所有，後經以存證信函催告，又同時載明合約終止之意思表示，奈丙○○仍故
    意佔用不為返還，顯有惡意變易持有為所有之不法意圖，因認被告丙○○涉有刑
    法第三百三十五條之侵占罪嫌云云。
二、按案件由犯罪地或被告之住所、居所或所在地之法院管轄，刑事訴訟法第五條第
    一項定有明文。自訴應向管轄法院提出自訴狀為之，若向無管轄法院提起自訴，
    法院應諭知管轄錯誤之判決，且非經自訴人聲明，毋庸移送案件於管轄法院，此
    觀刑事訴訟法第三百二十條第一項、第三百三十五條、第三百四十三條、第三百
    零四條等規定自明。次按刑法第三百三十五條第一項之侵占罪，係以意圖為自己
    或第三人不法之所有，而侵占自己持有他人之物為構成要件，且侵占罪屬即成犯
    ，凡對於自己持有之他人所有物，表現變易原來之持有意思而為不法所有之意思
    時，即成立侵占罪。是侵占罪之犯罪地，非指行為人取得持有物占有之地點，而
    應以行為人係在何處對於已在其持有中之物表現變易原持有之意思為不法所有之
    意思，作為判斷標準。
三、訊據被告丙○○堅詞否認有何侵占犯行，辯稱：我是八十八年二月十日裝機，裝
    機費二千三百元，服務費每月一千二百元，並開本票三萬元為抵押，我之前都有
    按時繳納，至八十九年三月為止，之後因事情忙疏忽了沒繳，且已經停機，亦未
    收到存證信函等語。被告既否認有何侵占犯行，且自訴人上揭自訴意旨復謂：自
    訴人於八十九年十一月六日以存證信函催告之，然未蒙被告置理且避不見面，自
    訴人以存證信函催告時載明合約終止之意思表示，柰被告仍故意佔用不為返還，
    顯有惡意變易持有為所有之不法意圖云云，亦未能說明其所起訴之被告變易原持
    有意思為不法所有意思之犯罪地何在。是尚難遽認自訴人所指訴之被告侵占罪之
    行為地，係在本院管轄區域內。次查本案被告係設籍並實際居住於臺北市○○街
    七五巷五號四樓之事實，為被告供述在卷，並經本院核對其國民身分證記載無誤
    ，自訴人原契約書、存證信函及自訴狀所記載之被告住址亦係同址，復有契約書
    、存證信函及自訴狀在卷可稽。是被告之住居所或所在地，亦非於本院管轄區域
    內。本院對本件侵占案件並無管轄權，自訴人向本院提起自訴，揆諸首揭說明，
    自有未合，爰不經言詞辯論，逕為逾知管轄錯誤之判決。
據上論斷，應依刑事訴訟法第三百四十三條、第三百零四條、第三百零七條、第三百
三十五條，裁定如主文。
中    華    民    國      九十      年      二      月      十五      日
                                      臺灣板橋地方法院刑事第一庭
                                          法  官  毛崑山
右正本證明與原本無異
如不服本判決應於送達後十日內向本院提出上訴狀
                                          書記官  章宏萱
中    華    民    國      九十      年      二      月      十六      日


司法院資訊處製作；財團法人民間司法改革基金會備份。
